【裁判字號】    95,訴,765
【裁判日期】    951005
【裁判案由】    搶奪
【裁判全文】
臺灣板橋地方法院刑事判決               95年度訴字第765號
公  訴  人  臺灣板橋地方法院檢察署檢察官
被      告  乙○○
                    （另案於臺灣桃園監獄執行中）
指定辯護人  本院公設辯護人丁○○
上列被告因搶奪案件，經檢察官提起公訴（九十四年度偵緝字第
二二七０號），本院判決如下：
    主  文
乙○○意圖為自己不法之所有，而搶奪他人之動產，處有期徒刑
柒月。
    事  實
一、乙○○曾因違反麻醉藥品管理條例及竊盜等案件，經法院判
    處有期徒刑確定並入監執行，於民國八十九年五月十七日假
    釋出監，假釋期滿日期為九十一年十二月二十一日（該假釋
    現已撤銷）。詎乙○○於假釋期間不知悔改，意圖為自己不
    法之所有，於九十年二月二十五日晚上十時許，在臺北縣五
    股鄉○○路○段與新五路口附近，頭戴安全帽騎乘其所有之
    機車，自後方接近騎乘自行車之許錦玲，趁許錦玲不及防備
    ，伸手搶奪許錦玲所有放置於自行車前方置物籃內之皮包一
    個（內有許錦玲所有之ＳＡＧＥＭ牌ＤＣ９１８型行動電話
    手機一支及信用卡、提款卡等物），得手後逃離現場。嗣乙○○將上開手機放置於臺北縣蘆洲市○○街三二巷十一弄十
    三號一樓不知情之丙○○住處，其後再透過丙○○轉送不知
    情之劉金峰（業經檢察官處分不起訴確定）使用，而為警循
    線查獲。
二、案經臺北縣政府警察局蘆洲分局報請臺灣板橋地方法院檢察
    署檢察官偵查起訴。
    理  由
一、上揭事實，業據被告乙○○於本院審理時坦承不諱，核與證
    人許錦玲於檢察官偵查中具結證述遭搶之情節大致相符，又
    上開手機係被告透過丙○○轉送劉金峰使用等情，亦據證人
    丙○○、劉金峰於警詢時及檢察官偵查中陳述綦詳（被告及
    辯護人對於上揭證人許錦玲、劉金鋒、丙○○於審判外之陳
    述，於本院審理時均不爭執其證據能力）。本案事證明確，
    被告犯行洵堪認定。
二、核被告乙○○搶奪許錦玲財物之行為，係犯刑法第三百二十
    五條第一項之搶奪罪。又被告係單獨騎乘機車行搶乙節，業
    據被告供明在卷，被害人許錦玲雖於警詢時指稱行搶之人共
    有兩名，惟其於警詢時亦陳稱：「因速度太快，且歹徒迅速
    逃走，沒有看到歹徒容貌、特徵」，衡以當時係夜晚，視線
    不佳，且被害人猝然遭搶，被告又快速騎乘機車逃離，被害
    人實難仔細辨認行搶人數，自難僅憑被害人之片面陳述，即
    認本案尚有其他共同正犯。又被告有上揭犯罪前科及假釋之
    紀錄，被告係於假釋期間內犯罪，且該假釋嗣經撤銷，被告
    因此入監執行殘刑，有臺灣高等法院被告前案紀錄表一份在
    卷可考，被告不構成累犯，併此敘明。爰審酌被告之素行不
    良，於假釋期間不知悔改再犯本案，其犯罪之目的、手段、
    任意搶奪路人財物危害社會治安，惟於本院審理時坦承犯行
    、態度尚稱良好等一切情狀，量處如主文所示之刑。
三、臺灣士林地方法院檢察署九十四年度偵緝字第一０二九號移
    送併辦意旨略以：被告乙○○於九十年三月十九日九時許，
    在臺北市士林區○○○路○段二六一巷九弄七號旁之空地，
    意圖為自己不法所有，竊取楊雅嵐所有車牌號碼ＤＣ─五七
    一一號自用小客車作為犯罪工具後，夥同丙○○（已另案判
    刑確定）共同基於意圖為自己不法所有之犯意聯絡，先於九
    十年三月二十一日十三時二十分許，由被告乙○○駕駛上揭
    贓車搭載丙○○，行經臺北市士林區○○○街○段一六七巷
    口，見行人汪麗嬌隻身行走，疏於防範之際，被告乙○○即
    將車開近汪麗嬌，由丙○○自車內伸手搶奪汪麗嬌所有皮包
    一個，內有現金新臺幣（下同）一萬四千元、國民身分證、
    郵局提款卡、誠泰銀行提款卡各一張、行動電話一支後逃逸
    ；復於同日晚上十時許，被告乙○○、丙○○與劉金峰（已
    另案判刑確定）及年籍姓名不詳之成年男子共同基於意圖為
    自己不法之所有之犯意聯絡，由被告乙○○駕駛上開贓車搭
    載丙○○、劉金峰沿路尋找目標，行經臺北市○○區○○路
    前，發現甲○○隻身駕駛車輛，即一路尾隨，至當日晚上十
    時二十分許，行至台北市○○區○○路十七號前，見甲○○
    停車後下車走路時有機可乘，旋由丙○○、劉金峰二人下車
    ，先由劉金峰往前走至甲○○背後，一手拉住甲○○頭髮，
    另隻手摀住甲○○嘴巴，以此強暴手段至使甲○○無法抗拒
    ，再由丙○○下手強取甲○○背在側肩之皮包一個（內有身
    分證二張、護照一本、現金一萬元、中和農會存摺一本、印
    章一枚、信用卡三張、提款卡一張、手機一支、行照一張、
    鑰匙一串及呼叫器一個、筆記本一本、電腦辭典一台、內有
    現金一千一十元之紅包一個），得手後劉金峰仍未放手，
    將甲○○往前推走數步，嗣甲○○見前有步道樓梯，極力掙
    脫始逃離並向前方一機車騎士求救，劉金峰三人見狀旋駕車
    逃逸，並將上開贓車棄置於臺北縣淡水鎮○○路一三五巷三
    四號旁後，朋分所得，由丙○○分得現金二千五百元、劉金
    峰分得現金二千五百元及電腦辭典一個；因認被告乙○○涉
    犯刑法第三百二十條第一項、第三百二十五條第一項、第三
    百三十條第一項等罪嫌。按修正前刑法第五十六條連續犯之
    所謂出於概括犯意，必須其多次犯罪行為自始均在一個預定
    犯罪計劃以內，出於主觀上始終同一犯意之進行，若中途另
    有新犯意發生，縱所犯為同一罪名，究非連續其初發的意思
    ，即不能成立連續犯，最高法院著有七十年台上字第六二九
    六號判例可資參照。訊據被告矢口否認有移送併辦意旨所指
    竊盜、搶奪、強盜之犯行。經查：被告駕駛上開贓車附載丙○○時，原本並無行搶之計劃，係因目睹汪麗嬌隻身行走，
    始臨時起意行搶，由被告駕駛該車靠近汪麗嬌，由丙○○下
    手行搶，又強盜甲○○部分亦係臨時起意，因劉金峰突然看
    見甲○○所駕駛之汽車較為昂貴，即提議行搶，由劉金峰與
    李進賢下車強盜甲○○之財物，事前被告與丙○○、劉金峰
    間並無搶奪他人財物之犯罪計劃等情，業據證人丙○○於九
    十五年九月二十一日本院審理時具結證述綦詳，丙○○於九
    十年四月二日警詢時亦供稱：「（問：你們共同作案時是如
    何計劃？如何分工？）均為臨時起意，且無分工。」（附於
    臺灣士林地方法院九十年偵字第三五五三號偵卷），其於九
    十年五月十五日臺灣士林地方法院法官訊問時亦陳稱：「我
    們事先沒有講好，他（指乙○○）是突然看到跟我講，他說
    前面有一個女孩子（指汪麗嬌）拿皮包，我們可以去搶她的
    皮包。於是我們經過這位女子身旁時，我就打開窗戶，伸手
    搶那個女子的皮包」（見臺灣士林地方法院九十年訴字第一
    九八號審卷第十三頁）。由上可知，被告係於搶奪許錦玲之
    財物後，始另行臨時起意與丙○○、劉金峰等人搶奪汪麗嬌
    之財物及強盜甲○○之財物，被告並非出於主觀上與搶奪許
    錦玲財物同一之犯意而搶奪汪麗嬌及強盜甲○○，再衡以被
    告搶奪許錦玲財物時係單獨騎乘機車作案，而搶奪汪麗嬌財
    物時係與丙○○共同犯案且駕駛自用小客車，兩者犯案手段
    迥異，犯罪時間亦未緊接，且作案之縣市不同，復以移送併
    辦意旨所指被告強盜甲○○財物之行為係犯刑法第三百三十
    條第一項之加重強盜罪，與本件被告所犯之普通搶奪罪之構
    成要件亦不同，顯見移送併辦部分與本案間無修正前刑法連
    續犯或牽連犯之裁判上一罪關係，因移送併辦部分未據起訴
    ，本院不得併予審究，應退還檢察官另為適法之處理。
據上論斷，應依刑事訴訟法第二百九十九條第一項前段，刑法第
三百二十五條第一項，判決如主文。
本案經檢察官王聖涵到庭執行職務。
中    華    民    國    95    年    10    月    5     日
                  刑事第十庭  審判長法  官  樊季康
                                    法  官  張筱琪
                                    法  官  劉元斐
以上正本證明與原本無異
如不服本判決應於送達後10日內向本院提出上訴狀
                                    書記官  梁宜庭
中    華    民    國    95    年    10    月    5     日
附錄本案論罪科刑法條全文：
刑法第325 條：
意圖為自己或第三人不法之所有，而搶奪他人之動產者，處6 月
以上5 年以下有期徒刑。
因而致人於死者，處無期徒刑或7 年以上有期徒刑，致重傷者，
處3 年以上10年以下有期徒刑。
第 1 項之未遂犯罰之。


司法院資訊處製作；財團法人民間司法改革基金會備份。
